【裁判字號】    97,抗,74
【裁判日期】    970331
【裁判案由】    確認債權關係不存在
【裁判全文】
臺灣高等法院臺南分院民事裁定  97年度抗字第74號
抗告人  甲○○
        乙○○
上列抗告人等因與相對人台灣商業新光銀行股份有限公司間確認
債權關係不存在事件，對於中華民國97年1月11日臺灣臺南地方
法院所為裁定（97年度訴字第34號）提起抗告，本院裁定如下：
    主      文
抗告駁回。
抗告訴訟費用新臺幣壹仟元由抗告人負擔。
    理      由
一、按原告之訴，其訴訟標的為確定判決之效力所及者，法院應
    以裁定駁回之。又債務人對於支付命令，未於法定期間合法
    提出異議者，支付命令與確定判決有同一效力；除別有規定
    外，確定之終局判決就經裁判之訴訟標的，有既判力，民事
    訴訟法第249條第1項第7款後段、第521條第1項、第400條第
    1項分別定有明文。確定判決所生之既判力，除當事人就確
    定終局判決經裁判之訴訟標的法律關係，不得更行起訴或為
    相反之主張外，法院亦不得為與確定判決意旨相反之裁判，
    否則將使同一紛爭再燃，無以維持法之安定，保障當事人權
    利、維護私法秩序，及達成裁判強制性、終局性解決紛爭之
    目的（最高法院93年度台上字第1423號裁判）。確定之支付
    命令既與確定判決有同一效力，是凡確定判決之既判力及執
    行力，支付命令皆有之，故當事人就確定支付命令之訴訟標
    的法律關係更行起訴者，自應以裁定駁回之。
二、查本件相對人前依消費借貸及連帶保證法律關係，對訴外人
    即借款人謝文山及抗告人即連帶保證人二人，聲請原審法院
    准許核發96年度促字第3824號支付命令，抗告人等收受該支
    付命令後，未於二十日之不變期間內提出異議，已生與確定
    判決同一之效力，業經原法院調取上開支付命令卷宗審核無
    誤，復為抗告人所不爭。揆諸前開說明，抗告人就上開確定
    支付命令所命給付之債權金額，已不得再為相反之主張，亦
    即不得對於相對人更行提起確認該給付請求權不存在之訴，
    法院亦不得為與該確定支付命令意旨相反之裁判，否則即違
    反該確定支付命令之既判力。此亦不會因第三人陳志強之偽
    造借款契約書上伊等簽名及印文遭刑事處刑確定而有何不同
    。是抗告人據而主張未擔任系爭借款之連帶保證人，請求確
    認系爭借款之連帶保證債權不存在云云，於法即有未合。原
    審以其起訴之訴訟標的為確定判決效力所及之不合法，而以
    裁定駁回，依法尚無不合。另審判長行使闡明權，不得逾越
    辯論主義之範圍，並以兩造所爭執之訴訟關係為限。本件涉
    抗告人提起請求確認債權不存在訴訟合法與否問題，不涉闡
    明權之行使，抗告意旨另以原審未闡明得依民事訴訟法第52
    1條、第496條第1項第9款提起再審之訴為由，求為廢棄原裁
    定發回更為審理，為無理由。
三、據上論結，本件抗告為無理由，依民事訴訟法第495條之1第
    1項，第449條第1項、第95條、第78條、第85條第1項前段，
    裁定如主文。
中    華    民    國    97    年    3     月    31    日
                  民事第二庭    審判長法  官  丁振昌
                                      法  官  吳上康
                                      法  官  李素靖
上為正本係照原本作成。
不得再抗告。
中    華    民    國    97    年    4    月     1    日
                                      書記官  李淑華


司法院資訊處製作；財團法人民間司法改革基金會備份。
